臺灣桃園地方法院民事裁定            100年度監宣字第117號
聲  請  人  范集蓮
相  對  人  薛榮昌
關  係  人  薛傑元
上列聲請人聲請監護宣告事件，本院裁定如下：
    主    文
宣告薛榮昌（男，民國○○年○○月○○日生、身分證統一編號：Ｚ000
000000號）為受監護宣告之人。
選定范集蓮（女，民國○○年○○月○○日生、身分證統一編號：Ｚ000
000000號）為受監護宣告之人薛榮昌之監護人。
指定薛傑元（男，民國○○年○○月○○日生、身分證統一編號：Ｚ000
000000號）為會同開具財產清冊之人。
聲請費用由受監護宣告之人負擔。
    理    由
一、本件聲請意旨略以：聲請人為相對人之配偶，相對人自民國
    98年12月09日起，因失智症，雖經送醫診治但不見起色，近
    日甚且已因精神障礙或其他心智缺陷，致不能為意思表示或
    受意思表示，或不能辨識其意思表示之效果。為此依民法第
    14條第1 項、民事訴訟法第597 條第1 項規定，聲請鈞院准
    予對相對人為監護宣告，並依民法第1111條規定指定范集蓮
    為相對人之監護人暨指定薛傑元為會同開具財產清冊之人，
    且命相對人之監護人及會同開具財產清冊之人於監護開始後
    二個月內開具財產清冊陳報鈞院。若鈞院認相對人尚未達可
    宣告監護之程度，則請依民法第14條第3 項、第15之1 條第
    1 項、民事訴訟法第624 之3 條之規定為輔助宣告，並指定
    范集蓮為相對人之輔助人等語，並提出戶籍謄本、診斷證明
    書影本、親屬系統表、親屬名冊及監護宣告同意書等件為證
    。
二、按「對於因精神障礙或其他心智缺陷，致不能為意思表示或
    受意思表示，或不能辨識其意思表示之效果者，法院得因本
    人、配偶、四親等內之親屬、最近一年有同居事實之其他親
    屬、檢察官、主管機關或社會福利機構之聲請，為監護之宣
    告。」，民法第14條第1 項定有明文。聲請人陳稱聲請本件
    目的係因財務問題須處理，經本院於鑑定機關即行政院衛生
    署桃園療養院（下稱桃園療養院）鑑定醫師周孫元、張慶英
    前點呼相對人姓名2 次，相對人皆發生笑聲，並未回答；法
    官問：「今日到院是為何事？」相對人仍發出笑聲，聲請人
    表示相對人是96年間開始發病，平常可以自己去便當店買便
    當（聲請人表示是聲請人和便當店溝通好，相對人去領便當
    ）。鑑定人周孫元、張慶英醫師對相對人薛榮昌心神及身體
    狀況鑑定後初步認為：經與相對人會談結果，相對人是失智
    症患者，語言、辨識能力皆受損，餘詳如報告等語，有本院
    民國100 年06月13日訊問筆錄附卷可稽。另參酌桃園療養院
    出具精神鑑定報告書略以：薛員（即相對人）為深度失智症
    患者，薛員在會談中完全無語言能力，平日自我照顧已完全
    須他人協助，並有大小便失禁的問題，故薛員因其他心智缺
    陷，致不能為意思表示或受意思表示，或不能辦識意思表示
    之效果，未來回復之可能性小等語，有該院100 年07月01日
    桃療醫字第1000004181號函暨所附精神鑑定報告書在卷足按
    。本院審酌相對人因精神障礙已致不能為或受意思表示，聲
    請人聲請對於相對人為監護之宣告，核無不合，應予准許。
三、次按「法院為監護之宣告時，應依職權就配偶、四親等內之
    親屬、最近一年有同居事實之其他親屬、主管機關、社會福
    利機構或其他適當之人選定一人或數人為監護人，並同時指
    定會同開具財產清冊之人。」，「法院為前項選定及指定前
    ，得命主管機關或社會福利機構進行訪視，提出調查報告及
    建議。監護之聲請人或利害關係人亦得提出相關資料或證據
    ，供法院斟酌。」，「法院選定監護人時，應依受監護宣告
    之人之最佳利益，優先考量受監護宣告之人之意見，審酌一
    切情狀，並注意下列事項：（一）受監護宣告之人之身心狀
    態與生活及財產狀況。（二）受監護宣告之人與其配偶、子
    女或其他共同生活之人間之情感狀況。（三）監護人之職業
    、經歷、意見及其與受監護宣告之人之利害關係。（四）法
    人為監護人時，其事業之種類與內容，法人及其代表人與受
    監護宣告之人之利害關係。」民法第1111條第1 項、第2 項
    、第1111條之1 分別定有明文。本院經囑請桃園縣政府社會
    局對兩造及關係人進行訪視，訪視報告略以：（一）聲請監
    護宣告之原因：相對人的老家位於大溪，該處土地約30多坪
    為相對人向林務局所承租，近期已開始重新辦理登記並繳納
    租金，因須相對人之私人證件以供辦理，但相對人原印鑑已
    遺失，至戶政辦理印鑑證明又因相對人無自主表達能力無法
    做適切意思表達，經戶政人員提供監護宣告資訊，聲請人才
    至法院聲請本件；（二）需求評估：相對人領有輕度失智症
    身障手冊，語言與記憶功能喪失，日常生活無法自理，須他
    人協助，聲請人欲透過本案聲請，協助相對人辦理印鑑證明
    ；（三）建議：本件之聲請人為相對人的配偶，會同開具財
    產清冊之人薛傑元為相對人的長子，聲請人為相對人的主要
    照顧者，並協助管理相對人財務，支付相對人的照顧費用與
    日常生活開銷，經訪視聲請人與會同開具財產清冊之人皆有
    意願擔任等語，此有桃園縣社會工作師公會100 年06月14日
    桃姚字第100210號函附桃園縣政府社會局社會工作科監護（
    輔助）宣告調查訪視報告在卷可參。本院審酌聲請人為相對
    人之配偶，並為實際照顧相對人之人，關係人為相對人之長
    子兄，由渠等繼續照應相對人生活，應屬符合相對人之最佳
    利益，爰依前揭規定選定聲請人范集蓮為相對人之監護人；
    並指定關係人薛傑元為會同開具財產清冊之人。
四、爰依民事訴訟法第608條第1項，裁定如主文。
中    華    民    國  100     年    7     月    11    日
                  家事法庭法  官  陳清怡
以上正本係照原本作成。
如不服本裁定關於選定監護人及指定會同開具財產清冊之人部分
，應於裁定送達後10日內向本院提出抗告狀，並繳納抗告費新臺
幣1千元，其餘關於監護宣告部分，不得抗告。
中    華    民    國   100    年    7     月    11    日
                            書記官  楊書棼